臺灣高等法院刑事裁定
110年度聲更一字第17號
聲  請  人  
即  被  告  周泓旭


選任辯護人  徐松龍律師
            蔡沂彤律師
            劉繼蔚律師
上列聲請人即被告因違反國家安全法案件（本院110年度矚上訴
字第3號），聲請法官迴避，不服本院中華民國110年7月14日裁
定（110年度聲字第2729號），提起抗告，經最高法院撤銷發回
，本院更為裁定如下：
    主  文
聲請駁回。
    理  由
一、聲請意旨略以：本院受理110年度矚上訴字第3號案件後，於
    民國110年6月24日通知聲請人即被告周泓旭（下稱被告）與
    其辯護人於110年7月6日就被告之限制出境、出海事項，到
    庭陳述意見，惟該案合議庭審判長張惠立、法官廖怡貞、法
    官張江澤於110年6月29日即裁定駁回被告就臺灣臺北地方法
    院（下稱臺北地院）108年度訴字第310號所為延長限制出境
    、出海之抗告，則該合議庭既已於駁回抗告裁定中表達不利
    於被告之意見，難認於未滿一週後之110年7月6日陳述意見
    程序中，能以毫無預斷且公平開放之心證聽取被告及辯護人
    之意見，亦難期待能有不同之思考或判斷，使該陳述意見程
    序徒具形式外觀，而不符正當法律程序原則，足認客觀上有
    偏頗之虞。爰依刑事訴訟法第18條第2款規定，聲請該合議
    庭審判長張惠立、法官廖怡貞、法官張江澤迴避限制出境、
    出海之程序云云。
二、按當事人聲請法官迴避，以法官有刑事訴訟法第17條情形而
    不自行迴避，或足認其執行職務有偏頗之虞等情形為限，此
    觀諸同法第18條之規定即明。又刑事訴訟法第18條第2款所
    謂「足認其執行職務有偏頗之虞者」，係指以一般通常之人
    所具有之合理觀點，對於該承辦法官是否為公平之裁判，均
    足產生懷疑，且此種懷疑之發生，存有其完全客觀之原因，
    而非僅出諸當事人自己主觀之判斷者，始足當之（最高法院
    109年度台抗字第1017號裁定意旨參照）。而以法官有迴避
    之原因而為迴避之聲請者，係指該訴訟業已繫屬，且現時承
    辦該案件之法官而言，此觀同法第17條係規定法官迴避事由
    以「法官於該管案件」甚明。
三、經查：
  ㈠依被告於110年7月6日提出之刑事法官迴避聲請狀所載，該狀
    末固記載具狀人周泓旭，撰狀人徐松龍律師、蔡沂彤律師、
    劉繼蔚律師，然該狀上僅有劉繼蔚律師之簽名；於110年7月
    7日提出之刑事法官迴避聲請狀末亦僅有徐松龍律師、蔡沂
    彤律師、劉繼蔚律師之用印，並無被告之簽名、蓋章或按指
    印（見本院110年度聲字第2729號卷第1頁至第19頁），至11
    0年8月2日提出刑事陳述意見暨抗告狀，方以附件補正被告
    之用印（見最高法院110年度台抗字第1462號卷第47頁），
    應認被告有出具名義聲請上開法官迴避，本件聲請合於法定
    程式，合先敘明。
  ㈡被告因違反國家安全法案件，經臺北地院於110年4月28日以1
    08年度訴字第310號判決諭知無罪，檢察官不服提起上訴，
    現由本院以110年度矚上訴字第3號案件審理中，而被告曾就
    臺北地院於110年4月28日、110年5月17日所為限制出境、出
    海之裁定提起抗告，經本院該案合議庭於110年6月29日以11
    0年度抗字第939號裁定駁回抗告確定，嗣後因上開限制出境
    、出海期間即將屆滿，該案合議庭審酌110年7月6日訊問程
    序中，被告之辯護人（被告經合法傳喚並未到庭）、檢察官
    之意見及現有卷存證據資料，認被告雖經原審諭知無罪，惟
    被訴危害國家安全及社會安定，係於社會治安有重大影響之
    案件，經檢察官不服提起上訴後，猶待法院審理查明，尚非
    絕對排除對被告論罪科刑之可能，且被告為大陸地區人民，
    生活重心及主要財產均非在臺灣地區，依一般人趨吉避凶、
    畏懼刑罰執行之心理，足認有逃亡之虞，而有限制出境、出
    海之必要，於110年7月19日以110年度矚上訴字第3號裁定被
    告自110年7月23日起限制出境、出海8月，有本院110年度矚
    上訴字第3號案件110年7月6日訊問筆錄、刑事報到單、上開
    各刑事裁判及本院被告前案紀錄表在卷可稽。
　㈢又案件之進行本呈現浮動性，法官就訴訟程序中，當事人所
    為之聲請或依職權應為之行為，自應依據現存卷內證據資料
    ，為適法之裁判，並不當然受前次所持之法律見解所拘束，
    亦非法官前次審案曾接觸過本案卷證，知悉承審案件之背景
    事實，即得謂法官就案件事實、法律上之判斷形成預斷。而
    該案合議庭雖曾駁回被告就臺北地院所為限制出境、出海裁
    定不服之抗告，但嗣後就判斷被告有無繼續限制出境、出海
    必要一事既已依法給予當事人陳述意見之機會，並於審酌卷
    內證據資料後，仍認被告有限制出境、出海之必要，所為事
    實認定或所持法律見解縱不利於當事人，尚難謂客觀上符合
    刑事訴訟法第18條第2項所定「足認其執行職務有偏頗之虞
    者」之事由。另今年度法官事務分配異動結果，該案原合議
    庭之審判長張惠立、法官廖怡貞已非承審之合議庭成員，被
    告就上開兩位法官之迴避聲請，即顯失實益。
  ㈣綜上，被告本件聲請並無理由，應予駁回。
據上論斷，應依刑事訴訟法第21條第1項前段，裁定如主文。
中　　華　　民　　國　　110 　年　　11　　月　　24　　日
                  刑事第四庭  審判長法　官  陳筱珮
                                    法　官  吳元曜
                                    法　官  羅郁婷
以上正本證明與原本無異。
如不服本裁定，應於收受送達後五日內向本院提出抗告狀。
                                    書記官  蔡易霖
中　　華　　民　　國　　110 　年　　11　　月　　24　　日